臺灣花蓮地方法院刑事判決　　　　　　　　100年度易字第7號
公　訴　人　臺灣花蓮地方法院檢察署檢察官
被　　　告　潘正治
上列被告因詐欺案件，經檢察官提起公訴（99年度偵字第4984號
），本院判決如下：
    主  文
潘正治幫助犯詐欺取財罪，累犯，處有期徒刑參月，如易科罰金
，以新臺幣壹仟元折算壹日。
    事  實
一、潘正治前於民國97年間因偽造文書案件，經台灣板橋地方法
    院以97年度簡字第1165號判處有期徒刑3月確定，於98年6月
    18日執行完畢。又於99年間因偽造文書案件，經台灣板橋地
    方法院以99年度簡字第1374號判處有期徒刑 2月確定，於99
    年5月3日執行完畢。潘正治明知將自己之金融機構帳戶存摺
    、金融卡及密碼交付予他人使用，可能因此供他人作為不法
    犯罪工具之用，並得預見可能因而幫助他人從事詐欺取財之
    不法犯行，竟仍基於幫助他人犯詐欺取財罪之不確定故意，
    於99年 6月15日12時許，在新北市樹林區火車站後站，將其
    前向中華郵政股份有限公司樹林柑園郵局（下稱樹林柑園郵
    局）申辦 0000000-0000000號帳戶之提款卡及密碼，交付予
    真實姓名、年籍不詳之某詐欺集團成員使用。嗣該詐騙集團
    成員共同基於意圖為自己不法所有之犯意聯絡，分別為下列
    行為：
  (一)於99年 6月17日20時許，該詐欺集團成員打電話給朱新花，
    佯稱朱新花在網路購物時轉帳扣款錯誤，應至自動櫃員機辦
    理更正云云，致朱新花陷於錯誤，依該詐騙集團成員之指示
    操作自動櫃員機按鍵，將新臺幣（下同）29,998元匯入上開
    潘正治之帳戶內，旋遭前揭詐欺集團成員提領一空。嗣朱新
    花發覺有異，報警處理。
  (二)於99年 6月17日19時許，該詐欺集團成員打電話給林鎂琇，
    佯稱林鎂琇在網路購物時轉帳扣款錯誤，應至自動櫃員機辦
    理更正云云，致林鎂琇陷於錯誤，依該詐騙集團成員之指示
    操作自動櫃員機按鍵，將14,230元匯入上開潘正治之帳戶內
    ，旋遭前揭詐欺集團成員提領一空。嗣林鎂琇發覺有異，報
    警處理。
  (三)於99年 6月17日20時20分許，該詐欺集團成員打電話給曾鈺
    珊，佯稱曾鈺珊在網路購物轉帳時因人員疏失被設定為分期
    付款，要求至提款機前操作解除分期付款設定，致曾鈺珊陷
    於錯誤，於同日20時50分許，在臺北縣新莊市○○路 166號
    之統一超商自動櫃員機，依該集團成員指示操作自動櫃員機
    ，而將 2萬9989元匯入潘正治上開帳戶內，旋遭前揭詐欺集
    團成員提領一空。嗣因曾鈺珊察覺有異，發覺受騙報警處理
    。
二、案經朱新花、林鎂琇訴由花蓮縣警察局玉里分局報請臺灣花
    蓮地方法院檢察署檢察官偵查起訴。
    理  由
一、證據能力部分：
    按被告以外之人於審判外之言詞或書面陳述，除法律有規定
    者外，不得作為證據。被告以外之人於審判外之陳述，雖不
    符前 4條之規定，而經當事人於審判程序同意做為證據，法
    院審酌該言詞陳述或書面陳述作成時之情況，認為適當者，
    亦得為證據。當事人、代理人或辯護人於法院調查證據時，
    知有刑事訴訟法第159條第1項不得為證據之情形，而未於言
    詞辯論終結前聲明異議者，視為有前項之同意，刑事訴訟法
    第159條第1項、第159條之5分別定有明文。查本案認定事實
    所憑之證據（含供述證據及文書證據），檢察官與被告均同
    意作為本案證據，且未於言詞辯論終結前聲明異議，本院審
    酌該等言詞或書面陳述作成之情況，並無非出於任意性或不
    正取供，或違法或不當情事，且客觀上亦無不可信之情況，
    堪認為適當，依刑事訴訟法第159條之 5第2項規定，均得作
    為證據，先予敘明。
二、認定犯罪事實之證據及理由：
  (一)訊據被告潘正治坦承確有提供上述帳戶金融卡及密碼給不詳
    姓名年籍成年男子之事實，惟於警詢、偵查中及本院準備程
    序均辯稱：是應徵工作才把帳戶跟提款卡交給對方，因對方
    說他要用到帳戶跟提款卡，說要看我有沒有信用云云。
  (二)經查：
    1.上揭被害人朱新花、林鎂琇、曾鈺珊遭詐騙集團成員詐騙
      ，各依詐騙集團成員之指示操作自動櫃員機，而於上開時
      、地匯款匯入被告上開樹林柑園郵局帳戶之事實，均據被
      害人朱新花、林鎂琇、曾鈺珊於警詢時陳述綦詳，並有被
      害人匯款至被告上開帳戶之自動櫃員機交易明細表影本、
      被告上開帳戶之開戶基本資料及存款往來明細表、內政部
      警政署反詐騙案件紀錄表、受理詐騙帳戶通報警示簡便格
      式表、被告上開帳戶存摺影本、該詐騙集團成員車手提款
      時之翻拍照片、報紙廣告 1紙、被告所使用電話之通聯紀
      錄等在卷可稽，足見被告上開帳戶確遭詐欺集團使用，詐
      騙被害人將金錢匯入，並旋由詐欺集團成員提領一空。
    2.按金融存摺事關個人財產權益之保障，其專有性甚高，除
      非本人或與本人親密關係者，難認有何理由可自由流通使
      用該存摺，且一般人均有妥為保管及防止他人任意使用之
      認識，縱特殊情況偶須交付他人使用，亦必深入瞭解他人
      用途暨其合理性，始予提供；又該等專有物品如落入不明
      人士手中，而未加以闡明正常用途，極易被利用為與財產
      有關之犯罪工具，此乃吾人依一般生活認知所易於體察之
      常識，是被告在探查該不詳之人所述真偽前，理不應貿然
      將上開提款卡及密碼等物品交由不認識、不知真實姓名之
      人，被告係智慮正常且有工作經驗之成年人，對此本應有
      所認知及警覺；況被告既知所應徵之工作為「馬夫」，對
      方極可能為從事不法勾當之犯罪集團，且對方所稱應徵工
      作之作業流程須交付提款卡及密碼一情，已與一般社會經
      驗相違，且被告亦自承：有點懷疑其提供帳戶會讓詐騙集
      團作為犯罪之用等語（見台灣板橋地方法院檢察署99年度
      偵字第29997號卷第25-26頁），足見被告將其所有上開帳
      戶提供予他人使用，對該蒐集帳戶之人將可能以上開帳戶
      供作詐欺取財之非法用途一節，應有所預見，且不違背其
      本意，被告具有幫助犯罪之不確定故意甚明。被告辯稱應
      徵司機工作，對方要金融卡是要看信用好不好（見本院卷
      第63、97頁），又稱「因為他說要察驗身分，怕我是警察
      。」（見台灣板橋地方法院檢察署99年度偵字第 29997號
      卷第25-26頁）云云，均委無可採。
  (四)綜上所述，本案事證明確，被告犯行洵堪認定，應依法論科
    。
三、論罪科刑：
  (一)按幫助犯之成立，主觀上行為人須有幫助故意，客觀上須有
    幫助行為，意即須對於犯罪與正犯有共同之認識，而以幫助
    之意思，對於正犯資以助力，而未參與實行犯罪之行為者而
    言。查被告將其所有之上揭帳戶提款卡及密碼提供予真實姓
    名、年籍不詳之成年人士用以詐欺被害人匯入金錢，作為對
    被害人詐欺取財犯罪之取款工具，顯係基於幫助他人實施詐
    欺取財之不確定故意，且所為提供帳戶予他人之行為係屬刑
    法詐欺取財罪構成要件以外之行為，是核被告所為，係犯刑
    法第30條第 1項前段、第339條第1項之幫助詐欺取財罪。再
    被告幫助他人實行犯罪行為，為幫助犯，依刑法第30條第 2
    項之規定，按正犯之刑減輕之。被告以一行為同時觸犯數詐
    欺取財罪名，為想像競合犯，應依刑法第55條之規定，從一
    。就事實欄一(三)部分，與本案起訴部分有裁判上一罪關係，
    為起訴效力所及，本院自得併予審理。
  (二)被告有前述事實欄所載罪刑及刑之執行完畢情形，有臺灣高
    等法院被告前案紀錄表在卷可憑，其於 5年以內，故意再犯
    本件有期徒刑以上之罪，為累犯，應依刑法第47條第 1項規
    定加重其刑。
  (三)爰審酌被告提供帳戶幫助詐欺取財，既助長他人犯罪，又增
    加查緝困難，危害被害人財產安全及社會穩定，兼衡其平日
    素行、智識程度、生活狀況及犯罪後先則否認犯行，嗣於本
    院審理時已坦承犯行之態度等一切情狀，量處如主文所示之
    刑，並諭知易科罰金之折算標準，以示懲儆。
四、依刑事訴訟法第299條第 1項前段，刑法第30條第1項前段、
    第2項、第339條第1項、第47條、第55條、第41條第1項前段
    ，刑法施行法第1條之1，判決如主文。
中    華    民    國   100    年    9     月    6     日
                  刑事第二庭  審判長  法  官  張宏節
                                      法  官  林季緯
                                      法  官  蔡寶樺
以上正本證明與原本無異。
如不服本判決應於收受送達後10日內向本院提出上訴書狀，並應
敘述具體理由。其未敘述上訴理由者，應於上訴期間屆滿後20日
內向本院補提理由書(均須按他造當事人之人數附繕本)「切勿逕
送上級法院」。告訴人或被害人如對於本判決不服者，應具備理
由請求檢察官上訴，其上訴期間之計算係以檢察官收受判決正本
之日期為準。
中    華    民    國   100    年    9     月    7     日
                                      書記官
附錄本判決論罪之法律條文：
中華民國刑法第339條
意圖為自己或第三人不法之所有，以詐術使人將本人或第三人之
物交付者，處 5 年以下有期徒刑、拘役或科或併科 1 千元以下
罰金。
以前項方法得財產上不法之利益或使第三人得之者，亦同。
前二項之未遂犯罰之。